【裁判字號】    90,交上訴,184
【裁判日期】    900313
【裁判案由】    過失致死
【裁判全文】
臺灣高等法院臺中分院刑事判決                    九十年度交上訴字第一八四號
    上  訴  人
    即  被  告  甲○○
    選任辯護人  曾耀聰
右上訴人因過失致死案件，不服臺灣彰化地方法院八十九年度交訴字第一九二號中華
民國八十九年十二月二十日第一審判決（起訴案號：臺灣彰化地方法院檢察署八十九
年度偵字第五四七一號），提起上訴，本院判決如左：
      主  文
原判決撤銷。
甲○○從事業務之人，因業務上之過失致人於死，處有期徒刑玖月。
      事  實
一、甲○○平日以種植果樹、從事農耕為業，並以小貨車載運其種植之水果為附隨業
    務；而於民國八十九年六月三十日上午，駕駛牌照號碼ＰＩ─五七九八號自小貨
    車搭載其妻、子，自台中縣和平鄉住處出發後，欲前往彰化縣彰化市訪友以籌借
    款項，嗣至同日上午十一時五十分左右，乃沿著彰化縣芬園鄉○○路○段（省道
    台十四線）內側第一快車道自南投縣草屯鎮往彰化縣芬園鄉方向行進，適有王秀
    珠騎乘牌照號碼ＶＴＵ一六九六號輕機車前踏板處裝載香煙，亦沿著彰化縣芬園
    鄉○○路○段（省道台十四線）內側第二快車道自南投縣草屯鎮往彰化縣芬園鄉
    同方向行進中，欲在芬草路、外環道三岔路口處左轉繼續行走芬草路返回家中，
    而甲○○本應注意車前狀況，隨時採取必要之安全措施，且應注意在設有行車時
    速不得超過五十公里之路段不得超速行駛，另王秀珠亦本應注意車前狀況，隨時
    採取必要之安全措施，且應注意於變換車道時應保持前後車與併行之安全距離，
    而按當時天色為日間、天候為晴、光線明亮，且道路為乾燥、無缺陷、無障礙之
    郊區直線雙向、三線道（內側快車道二線，外側慢車道一線）之柏油道路，視距
    應尚良好，雙方均顯無不能注意之情形，但竟均疏未注意及此，甲○○竟以時速
    每小時六十餘公里之速度超速行駛，王秀珠則於距離三岔路口尚有數百公尺之遙
    之彰化縣芬園鄉○○路○段七十一號斜前方處，冒然自內側第二快車道變換至內
    側第一快車道，甲○○待發覺時煞避已然不及，致在內側第一快車道中間處，自
    小貨車右前端車頭自後擦撞及輕機車正後方，王秀珠與機車因而摔倒於地，在路
    面刮擦而行十七點一公尺（刮地痕係起自內側第一快車道中間處，終於第一、二
    快車道之分道線處）方行靜止，王秀珠因而受有頭枕骨部外傷合併顱內出血、左
    膝前部擦傷一處（二乘二公分）等傷害，自小貨車則復又擦碰左側安全島後方行
    靜止，而在路面上留下長達十八點九公尺之煞車痕，嗣經旁人見狀以電話報警處
    理，而由救護車將王秀珠送醫急救，惟王秀珠仍因傷重延至同年七月四日中午十
    二時廿五分不治死亡，甲○○於其犯罪被發覺前，向警方自首。
二、案經死者王秀珠之女丁○○、子丙○○訴由臺灣彰化地方法院檢察署檢察官偵查
    起訴。
      理  由
一、訊據被告甲○○固不否認於上揭時、地與被害人王秀珠發生碰撞之事實，惟辯以
    ：當時未超速云云。惟查，依據卷附之彰化縣警察局道路交通事故調查報告及照
    片所示，肇事路段為速限每小時五十公里，且路面狀況鋪設瀝青，現場留有被告
    剎車痕長達十八點九公尺，再對照交通部道路交通安全督導會以交導登（６２）
    字第二三二號函所訂之一般公路汽車剎車距離、行車速度對照表，被告當時車速
    顯已達每小時時速六十公里以上，是被告所辯未超速一節，礙難採信；又被害人
    所騎乘之輕機車於本件行車事故發生後，係在路面留下長達十七．一公尺之刮地
    痕，刮地痕起自內側第一快車道中間處、終於第一、二快車道之分道線處（呈現
    右前斜方向），及機車亦傾倒於第一、二快車道之分道線處等情，被害人之機車
    係位於快車道上為被告撞及，亦可認定。按駕駛人駕駛汽車，應遵守道路交通標
    誌之指示，及應注意車前狀況，隨時採取必要之安全措施，交通安全規則第九十
    條、第九十四條第三項定有明文；及變換車道應注意安全，同規則第九十八條第
    一項第六款亦定有明文，故被告未依速限行車超速，復未注意車前狀況；而被害
    人冒然變換車道不當致生本件事故，二人同有過失，且經台灣省彰化縣區車輛行
    車事故鑑定委員會鑑定結果，結論認為：「王秀珠駕駛輕機車貿然變換車道不當
    ，為肇事主因。甲○○駕駛自小貨車超速行駛，為肇事次因。」，有台灣省彰化
    縣區車輛行車事故鑑定委員會八十九年九月廿二日彰鑑字第八九五二四號鑑定意
    見書一份在卷足憑。被告上訴雖猶辯稱「被害人係距離被告約只有三公尺處，突
    然切入第一快車道，被告雖即踩煞車，並向左邊閃避，然因距離太近，故無法避
    免車禍發生，被告已採取閃避措施，並無疏忽，且與被告有無超速行駛無關，純
    因被害人變換車道不當所致，被告並無過失。」云云，然被告因超速行駛，且發
    現被告在前僅三公尺，猶未減速又疏未注意車前狀況，致無法及時採取必要之安
    全措施，致發生本件車禍，被告之過失責任甚明，雖被害人貿易變換車道不當為
    肇事主因，但仍不影響於被告本件肇事過失之責。再查，王秀珠因而受有頭枕骨
    部外傷合併顱內出血、左膝前部擦傷一處等傷害，延至同年七月四日中午十二時
    廿五分仍因傷重不治死亡等情，亦據臺灣彰化地方法院檢察署檢察官督同檢驗員
    相驗無訛，並製有相驗屍體證明書、驗斷書各一份，暨有彰化基督教醫院法醫參
    考病歷摘要一份、照片等附卷可參；且與被告甲○○之過失行為間，顯有相當之
    因果關係。被告犯行堪以認定。
二、被告平日即以駕駛小貨車載運水果為其附隨業務，業據其於偵查中供承在卷，核
    被告所為係犯刑法第二百七十六條第二項業務過失致死罪，公訴人雖認被告所為
    係犯同法第二百七十六條第一項過失致死罪嫌，自有未洽，惟犯罪事實同一，本
    院爰變更起訴法條。又被告於車禍現場，於警員發覺肇事者之前，已向警方自首
    犯罪，並經警員戊○○供明在卷，符合自首之規定，應依法減輕其刑，原審認上
    訴人罪證明確，予以論罪科刑，固非無見，惟查原審未審酌被告符合上開自首要
    件減輕其刑，尚有未洽。上訴人上訴意旨否認犯罪，雖無可取，惟原判決既有可
    議，即無可維持，自應由本院加以撤銷改判。爰酌被告犯罪所生之危害、被害人
    亦與有過失，甚為肇事之主因、未能與被害人家屬達成和解、未有何前科素行尚
    佳及犯罪後之態度等一切情狀，量處如主文第二項所示之刑示懲。
據上論結，應依刑事訴訟法第三百六十九條第一項前段、第三百六十四條、第二百九
十九條第一項前段、第三百條，刑法第二百七十六條第二項、第六十二條前段，罰金
罰鍰提高標準條例第一條前段，判決如主文。
本案經檢察官乙○○到庭執行職務。
中      華      民      國    九十      年      三      月      十三    日
                                臺灣高等法院臺中分院刑事第一庭
                                      審判長法  官  陳  紀  綱
                                            法  官  陳  登  源
                                            法  官  蕭  錦  鍾
右正本證明與原本無異。
如不服本判決應於收受送達後十日內向本院提出上訴書狀，其未敘述上訴之理由者並
得於提起上訴後十日內向本院補提理由書（均須按他造當事人之人數附繕本）。
                                            書記官  蘇  昭  文
中      華      民      國    九十      年      三      月      十四    日
附錄：
刑法第二百七十六條第二項：
從事業務之人，因業務上之過失犯前項之罪者，處五年以下有期徒刑或拘役，得併科
三千元以下罰金。
                                                                        Ｄ


司法院資訊處製作；財團法人民間司法改革基金會備份。
